【裁判字號】    99,訴,289
【裁判日期】    990629
【裁判案由】    違反槍砲彈藥刀械管制條例
【裁判全文】
臺灣基隆地方法院刑事判決               99年度訴字第289號
公  訴  人  臺灣基隆地方法院檢察署檢察官
被      告  甲○○
指定辯護人  本院公設辯護人丙○○
上列被告因違反槍砲彈藥刀械管制條例案件，經檢察官提起公訴
（99年度偵字第741號），本院判決如下：
    主  文
甲○○未經許可，持有空氣槍，處有期徒刑壹年陸月，併科罰金
新臺幣萬元，罰金如易服勞役，以新臺幣壹仟元折算壹日。緩
刑參年。扣案空氣槍貳支（槍枝管制編號：000000000
0號、0000000000號）、鋼瓶參拾肆瓶、金屬彈珠壹
盒均沒收。
    事  實
一、甲○○明知可發射金屬或子彈具有殺傷力之空氣槍，為槍砲
    彈藥刀械管制條例所列管之槍砲，非經中央主管機關許可，
    不得非法持有，竟基於非法持有可發射金屬或子彈具有殺傷
    力之空氣槍之犯意，於民國97年1 月初某日，在臺北市西門
    町附近某處，以新臺幣5000元之代價向真實姓名年籍不詳之
    成年男子，1 次購得可發射金屬或子彈具有殺傷力之空氣槍
    2 支（槍枝管制編號：0000000000號、0000000000號），並
    另購入可供上開空氣槍發射動力使用之鋼瓶34瓶、金屬彈珠
    1 盒，而未經許可無故持有上開可發射金屬或子彈具有殺傷
    力之空氣槍2 支。嗣於99年2 月5 日上午9 時30分許，警員
    持本院核發之搜索票前往基隆市信義區○○○路125 巷69號
    搜索而查獲，並扣得上開空氣槍2 支及可供上開空氣槍發射
    動力使用之鋼瓶34瓶及金屬彈珠1 盒。
二、案經內政部警政署基隆港務警察局報請臺灣基隆地方法院檢
    察署檢察官偵查起訴。
    理  由
壹、程序事項：
一、按現行刑事訴訟法關於「鑑定」之規定，除選任自然人充當
    鑑定人外，另設有囑託機關鑑定制度。依同法第198 條、第
    208 條之規定，不論鑑定人或鑑定機關（團體），固均應由
    法院、審判長、受命法官或檢察官視具體個案之需要而為選
    任、囑託，並依第206 條之規定，提出言詞或書面報告，始
    符合同法第159 條第1 項所定得作為證據之「法律有規定」
    之情形。否則所為之鑑定，仍屬傳聞證據。然對於司法警察
    機關調查中之案件，或有量大、或有急迫之情形，為因應實
    務之現實需求，認為當然有鑑定之必要者，基於檢察一體原
    則，得由該管檢察長對於轄區內之案件，以事前概括選任鑑
    定人或囑託鑑定機關（團體）之方式，俾便轄區內之司法警
    察官、司法警察對於調查中之此類案件，得即時送請事前已
    選任之鑑定人或囑託之鑑定機關（團體）實施鑑定，以求時
    效。此種由檢察機關概括選任鑑定人或概括囑託鑑定機關（
    團體），再轉知司法警察官、司法警察於調查犯罪時參考辦
    理之作為，法無明文禁止，係為因應現行刑事訴訟法增訂傳
    聞法則及其例外規定之實務運作而為，此為本院辦案職務上
    所已知之事實。此種由司法警察官、司法警察依檢察官所概
    括選任之鑑定人或囑託鑑定機關、團體所為之鑑定結果，與
    檢察官選任或囑託為鑑定者，性質上並無差異，同具有證據
    能力。查內政部警政署刑事警察局為臺灣高等法院檢察署檢
    察長概括選任為「槍彈有無殺傷力之鑑定」之鑑定機關，已
    為臺灣高等法院檢察署92年9 月9 日檢文允字第0921001203
    號函所明示，是本案承辦之警局依前開函文所為概括選任鑑
    定機關之意旨，於偵查之前階段，將查扣之槍枝送請內政部
    警政署刑事警察局進行鑑定，該局因此所出具99年3 月15日
    刑鑑字第0990020593號槍彈鑑定書，參照上述說明，自有證
    據能力。
二、扣案空氣槍2 支以及可供上開空氣槍發射動力使用之鋼瓶34
    瓶、金屬彈珠1 盒，並非供述證據，無傳聞法則之適用，且
    上開物證經承辦員警依法定程序合法扣得，與本案具有關聯
    性，當均具有證據能力。
貳、實體事項：
一、被告於上揭時、地，未經許可持有具殺傷力之空氣槍2 支之
    事實，業據被告迭於警詢、偵查及本院準備程序、審理中均
    坦承不諱（見偵查卷第6至8 頁、第34頁、第35頁、本院99
    年5 月26日準備程序筆錄、同年6 月15日審判筆錄），並有
    前揭空氣槍2 支扣案可佐，此部分事實堪信為真實。復扣案
    之上開空氣槍，經送請內政部警政署刑事警察局鑑定結果，
    認(1)送鑑槍枝1 支（槍枝管制編號：0000000000號），係氣
    體動力式槍枝，以小型高壓氣體鋼瓶內氣體為發射動力，經
    以金屬彈丸測試3 次，其中彈丸（直徑4.5mm 、重量0.38g
    ）最大發射速度為131 公尺／秒，計算其動能為3.2 焦耳，
    換算其單位面積為每平方公分20焦耳；(2)送鑑槍枝1 支（槍
    枝管制編號：0000000000號），係氣體動力式槍枝，以小型
    高壓氣體鋼瓶內氣體為發射動力，經以金屬彈丸測試3 次，
    其中彈丸（直徑4. 5mm、重量0.38g ）最大發射速度為134
    公尺／秒，計算其動能為3.4 焦耳，換算其單位面積為每平
    方公分21焦耳。依日本科學警察研究所之研究結果，彈丸單
    位面積動能達每平方公分20焦耳以上者，則足以穿入人體皮
    肉層；內政部警政署刑事警察局對活豬作射擊測試結果，彈
    丸單位面積動能達每平方公分24焦耳，則足以穿入豬隻皮肉
    層等情，此有內政部警政署刑事警察局出具之99年3 月15日
    刑鑑字第0990020593號槍彈鑑定書1 份暨照片在卷可稽（見
    偵查卷第39頁至41頁）。而依據司法院秘書長81年6 月11日
    秘台廳（二）字第06985 號函所釋示，殺傷力之標準為在最
    具威力之適當距離，以彈丸可穿入人體皮肉層之動能為基準
    ，上開空氣槍所發射之動能，經試射既已達每平方公分20焦
    耳以上（含20焦耳），而能穿透人體皮肉層，故應認具有殺
    傷力，而為槍砲彈藥刀械管制條例所規定之槍枝，要屬無疑
    。從而，本案事證明確，被告犯行洵堪認定，應依法論罪科
    刑。
二、按未經許可持有手槍，其持有之繼續，為行為之繼續，亦即
    一經持有手槍，罪已成立，但其完結須繼續至持有行為終了
    時為止。核被告所為，係犯槍砲彈藥刀械管制條例第8 條第
    4 項之未經許可持有具殺傷力空氣槍罪。被告於97年1 月初
    某日，未經主管機關許可而1 次購入扣案具殺傷力空氣槍2
    支，繼而非法持有迨員警搜索查獲為止之長期持有行為，具
    有行為繼續之性質，為繼續犯，屬單純一罪。又犯罪之情狀
    顯可憫恕，認科以最低度刑仍嫌過重者，得酌量減輕其刑，
    刑法第59 條 定有明文。本件被告持有具有殺傷力之空氣槍
    2 支之行為，固無足取，惟本件被告所持有之空氣槍經內政
    部警政署刑事警察局試射，單位面積動能分為20焦耳/ 平方
    公分、21焦耳/ 平方公分，甫過足以穿入人體皮肉層之單位
    面積動能20 焦 耳/ 平方公分之門檻，且被告僅單純持有上
    開空氣槍，並未持以另犯他罪，無造成實際危害，持有槍枝
    之數量僅2 支，且被告犯後業已坦承犯行，深具悔意，依其
    犯罪情狀觀之，尚非重大，然其所犯槍砲彈藥刀械管制條例
    第8 條第4 項未經許可持有具殺傷力空氣槍罪之法定本刑為
    3 年以上10年以下有期徒刑，與其犯罪情節相較，實屬情輕
    法重，客觀上足以引起一般同情，顯有堪資憫恕之處，本院
    認縱處以法定最低刑度猶嫌過重，爰依刑法第59條之規定，
    減輕其刑。爰審酌被告素行尚稱良好，其持有上開空氣槍之
    動機及目的，對於社會秩序雖有所危害，然其情節尚非重大
    ，及其犯罪後坦承犯行之態度良好及檢察官對被告求處有期
    徒刑2 年尚嫌過重等一切情狀，從輕量處如主文所示之刑，
    並就罰金部分諭知易服勞役之折算標準。末查，被告前未曾
    因故意犯罪受有期徒刑以上刑之宣告，此有臺灣高等法院被
    告前案紀錄表1 份在卷可按，其因一時失慮，致罹刑章，事
    後已坦承犯行，態度良好，經此偵審程序及科刑宣告後，應
    當知所警惕，信無再犯之虞，本院參以上情，因認前開所宣
    告之刑以暫不執行為適當，爰依刑法第74條第1 項第1 款規
    定，併予宣告緩刑3 年，以啟自新。
三、扣案具殺傷力之空氣槍2 支，為槍砲彈藥刀械管制條例所規
    定之槍枝，此有前揭內政部警政署刑事警察局出具之槍彈鑑
    定書1 份在卷可稽，核屬違禁物，爰依刑法第38條第1 項第
    1 款規定，不問屬於犯人與否，併予宣告沒收。扣案鋼瓶34
    瓶及金屬彈珠1 盒，均係被告所有、供上開空氣槍為有殺傷
    力使用之物，業據被告於本院審理時供明無誤，爰依刑法第
    38條第1 項第2 款規定宣告沒收。另扣案改造槍枝3 支（槍
    枝管制編號：0000000000號、0000000000號、0000000000號
    ）、彈簧17個、氣閥6 個、給彈管2 個、螺絲起子1 支、零
    組件1 包、金屬彈珠7 個（錐形子彈）等物，因非違禁物，
    且無證據證明可與本件空氣槍結合發射，難認與被告所犯本
    案犯罪行為間有直接關係，自不予宣告沒收，附此敘明。
據上論斷，應依刑事訴訟法第299 條第1 項前段，槍砲彈藥刀械
管制條例第8 條第4 項，刑法第11條前段、第59條、第42條第3
項、第74條第1 項第1 款、第38條第1 項第1 款、第2 款，判決
如主文。
本案經檢察官乙○○到庭執行職務。
中    華    民    國    99    年    6     月    29    日
                  刑事第二庭審判長法  官  陳志祥
                                  法  官  陳伯厚
                                  法  官  黃梅淑
以上正本證明與原本無異。
如不服本判決應於收受送達後10日內向本院提出上訴書狀，並應
敘述具體理由；其未敘述上訴理由者，應於上訴期間屆滿後20日
內向本院補提理由書(均須按他造當事人之人數附繕本)「切勿逕
送上級法院」。
中    華    民    國    99    年    6     月    29    日
                                  書記官  丁妍君
附錄：本案論罪科刑法條全文
槍砲彈藥刀械管制條例第8條
未經許可，製造、販賣或運輸鋼筆槍、瓦斯槍、麻醉槍、獵槍、
空氣槍或第4條第1項第1 款所定其他可發射金屬或子彈具有殺傷
力之各式槍砲者，處無期徒刑或5年以上有期徒刑，併科新臺幣1
千萬元以下罰金。
未經許可，轉讓、出租或出借前項所列槍枝者，處5 年以上有期
徒刑，併科新臺幣1 千萬元以下罰金。
意圖供自己或他人犯罪之用，而犯前二項之罪者，處無期徒刑或
7 年以上有期徒刑，併科新臺幣1 千萬元以下罰金。
未經許可，持有、寄藏或意圖販賣而陳列第1 項所列槍枝者，處
3 年以上10年以下有期徒刑，併科新臺幣700 萬元以下罰金。
第1 項至第3 項之未遂犯罰之。

司法院資訊處製作；財團法人民間司法改革基金會備份。
